【裁判字號】    99,台上,2334
【裁判日期】    990422
【裁判案由】    違反毒品危害防制條例
【裁判全文】
最高法院刑事判決            九十九年度台上字第二三三四號
上  訴  人  甲○○
選任辯護人  楊振芳律師
上列上訴人因違反毒品危害防制條例案件，不服台灣高等法院台
中分院中華民國九十九年一月十四日第二審判決（九十八年度上
訴字第二五五三號，起訴案號：台灣彰化地方法院檢察署九十八
年度偵字第三０一０號），提起上訴，本院判決如下：
    主  文
上訴駁回。
    理  由
按刑事訴訟法第三百七十七條規定，上訴於第三審法院，非以判
決違背法令為理由，不得為之。是提起第三審上訴，應以原判決
違背法令為理由，係屬法定要件。如果上訴理由書狀並未依據卷
內訴訟資料，具體指摘原判決不適用何種法則或如何適用不當，
或所指摘原判決違法情事，顯與法律規定得為第三審上訴理由之
違法情形，不相適合時，均應認其上訴為違背法律上之程式，予
以駁回。本件上訴人甲○○上訴意旨略以：(一)、上訴人已迭次供
陳與證人王証義係國中同學，王証義有施用第一級毒品海洛因，
亦知悉其有施用海洛因，但因王証義購毒管道較少，乃打電話詢
問有無購毒門路，其始與王証義合資向藥頭購買海洛因，又因該
藥頭不願他人在毒品交易時在場，以減少遭警查獲之風險，故均
由其單獨出面向藥頭購買海洛因，王証義僅在交易現場附近等候
，未與該藥頭見面。王証義於第一審亦證陳其因上訴人自稱有門
路可購得海洛因，乃找上訴人幫忙，上訴人皆先向其收取金錢，
再前往購買海洛因，其僅在交易現場附近見過藥頭一次，未與該
藥頭交談，另其於民國九十七年十一月十二日首次向上訴人購買
海洛因時，上訴人即已表示有出資合買，嗣於同年十二月五日再
度向上訴人購買海洛因時，於交付價金予上訴人後，上訴人即稱
友人在外等候，隨後坐上一輛車子，且曾告知如一起合買，所購
得之毒品數量較多，其乃與上訴人合資購買海洛因。再卷附王証
義持用之門號0000000000號行動電話與上訴人持用之
門號0000000000號行動電話間之通訊監察譯文（下稱
本件通訊監察譯文），其中於九十八年二月四日曾載有「合」及
「包」等字，所謂「合」，係指王証義詢問上訴人要出多少錢，
「包」則表示其欲與上訴人一起出錢之意，又在九十七年十二月
七日所提到之第三人，係指上訴人之朋友等語。另參酌前開譯文
中，於九十七年十二月七日十二時三十三分十五秒，有「Ｂ（指
王証義，下同）：我要找你打網咖捏」「Ａ（指上訴人，下同）
：我看我朋友，看他要不要去，我待會再打給你」「Ｂ：好」；
九十八年一月十四日十八時四十一分四十三秒，有「Ａ：我朋友
說要等一下，看你要不要先下來」「Ｂ：喔！好啊」；九十八年
一月二十九日九時三十五分五十九秒，有「Ａ：我想找你打網咖
，一人開三個半小時，你要嗎」「Ｂ：不要啦」「Ａ：好啦」；
九十八年一月二十九日十時二十四分五十三秒，有「Ａ：一人開
三個半小時喔」「Ｂ：好」；九十八年二月一日十三時三十六分
三十四秒上訴人發送予王証義之簡訊，有「你有空嗎？要不要打
電腦？我們一起開，每人三小時半，跟上次一樣」；九十八年二
月四日十七時十二分十一秒，有「Ａ：好，你要開多久」「Ｂ：
你有要包嗎」「Ａ：啊」「Ｂ：你有要合嗎」「Ａ：好啊！也可
以啊」；九十八年二月七日十八時三十八分四十六秒上訴人發送
予王証義之簡訊，有「我朋友那邊現在有找到比較好玩的電腦，
他打給我，問我要不要去玩，我想說看你要不要，我們一起玩比
較划算，看你要不要，我想這次玩一玩，以後要休息一陣，看你
怎樣」等記載。綜上，足見本件上訴人所為，僅係幫助王証義犯
施用第一級毒品罪，原判決對前開有利於上訴人之證據，未予採
納，復未逐一說明其理由，遽行論處上訴人販賣第一級毒品罪刑
，自嫌理由不備。(二)、原判決依憑王証義之陳述，說明上訴人在
本件通訊監察譯文中所提到之「打網咖」，不管係打一小時、三
小時或五小時，其意均指王証義要向上訴人購買新台幣（下同）
三千元之海洛因。然果真如此，則王証義祇須打電話告知上訴人
其要「打網咖」即可，何必另提一小時、三小時或五小時；又上
訴人與王証義約定「打網咖」之暗語，係作為二人合買海洛因之
表示，以免他人知悉其等犯行，並非為上訴人販賣海洛因予王証
義之用，原判決卻為相反之論斷。是原判決之前開論述，顯已違
背經驗法則及論理法則。(三)、上訴人與王証義相識已久，且彼此
素有往來，但因上訴人仍在工作，王証義又係職業軍人，致近年
來二人較少見面，但如其等均有休假時，亦會一起聊天、逛街，
且上訴人於九十三年至九十五年間因案在監服刑期間，王証義亦
曾借貸金錢予上訴人之同居人，以解決其經濟困境，足見上訴人
與王証義間之情誼甚深，故上訴人於王証義要求以合資方式購買
海洛因時，為顧及彼此情誼，且因合資購買毒品價格較為便宜，
乃答應王証義之請求，況上訴人有正當職業及固定收入，斷無可
能為牟取些許利益，而甘冒被判重刑之風險，原審未詳查及此，
遽以上訴人與王証義交情普通，率認本件上訴人交付海洛因予王
証義應有營利之意圖，亦難認為適法。(四)、原判決既認上訴人有
本件七次販賣第一級毒品之犯行，依理上訴人於該七次犯行後，
應無可能不再販賣海洛因予王証義牟利，而改以與王証義合資購
買之方式取得毒品。原判決以本件通訊監察譯文中，在九十八年
二月四日十七時十二分十一秒，雖記載上訴人與王証義間有「你
有要包嗎」「你有要合嗎」等對話，但該部分並不在起訴範圍內
，且係發生在上訴人所犯如其附表編號７所示最後一次販賣海洛
因犯行後一個多月，斯時上訴人與王証義間之關係可能有所變化
，而不採此項有利於上訴人之證據為證，於法並有未合。(五)、本
件並未查獲與上訴人販賣海洛因有關之毒品、帳冊、分裝袋、電
子磅秤等證物，原判決徒憑王証義之不實陳述及本件通訊監察譯
文，即遽認上訴人有販賣海洛因犯行，難謂與證據法則無違云云
。
惟查：原判決綜合全案證據資料，本於事實審法院職權推理之作
用，認定上訴人確有其事實欄（如原判決附表編號１至７）所載
之犯行，因而撤銷第一審不當之科刑判決，改判仍論處上訴人販
賣第一級毒品七罪罪刑（均為累犯，並皆依刑法第五十九條酌減
其刑後，各量處有期徒刑十五年四月），已詳細說明其採證認事
之理由。所為論斷，亦俱有卷證資料可資覆按。對於依憑上訴人
之供述，王証義之證詞，卷附通聯調閱查詢單、戶籍資料查詢結
果及本件通訊監察譯文等資料，如何已足認定上訴人確有如原判
決附表編號１至７所示七次販賣海洛因予王証義之犯行；王証義
於偵查時已明確證陳未曾與他人合資購買海洛因，嗣於第一審雖
一度改稱其於如原判決附表編號１所示之時、地向上訴人購買海
洛因時，上訴人曾表示有一起出資合買，但此部分所述並無證據
佐證，其嗣又已翻稱不知上訴人有否合資購買海洛因，所陳上訴
人曾表示與其一起出資合買毒品云云，如何之不足採信；卷附本
件通訊監察譯文中，上訴人於九十八年二月四日十七時十二分十
一秒，雖與王証義間有「你有要包嗎」「你有要合嗎」等對話，
然此部分既非屬本件起訴事實範圍內，且已在本件上訴人最後一
次於九十八年一月七日販賣海洛因予王証義後一個多月，如何無
法僅憑該譯文中有前述之對話，遽認本件上訴人均係與王証義合
資購買海洛因；王証義已證述其與上訴人交情普通，平常甚少見
面，上訴人亦坦陳其與王証義不常往來，如何之堪認其二人間並
無緊密之關係；販賣毒品乃屬重罪，爾來治安機關為杜絕毒品泛
濫，亦對之嚴加查緝，此為眾所週知之事，上訴人與王証義既無
特殊情誼，倘無利可圖，自無冒險與王証義在公共場合多次交易
海洛因，如何足以認定上訴人係基於營利之意圖而販賣海洛因予
王証義；依據王証義之證述及本件通訊監察譯文之記載，如何之
足認王証義係以「打網咖」作為其欲向上訴人購買海洛因之暗語
，且不管所提及「打網咖」之時數究係若干，均係指購買三千元
海洛因；上訴人諉稱其與王証義為國中同學，彼此認識多年，因
王証義無購買海洛因之管道，而向其詢問，適其亦有施用海洛因
，且因藥頭不隨便接觸陌生人，其乃與王証義合資，並由其獨自
向藥頭購買，俾可取得較多之毒品，其絕無販賣海洛因予王証義
云云，如何之無足採憑。亦皆已詳加說明。上訴意旨就原判決前
揭之論斷，究有何違背經驗法則或論理法則等違法情形，並未依
據卷內資料為具體之指摘，上訴意旨(一)指其與王証義係合資購買
海洛因，本件通訊監察譯文中，在九十八年二月四日載有「合」
及「包」等對話，益足證明王証義確與其係合資購買毒品，上訴
意旨(二)、(三)、(四)、(五)仍執前揭陳詞，據以指摘原判決為違背法令
，係對於原判決已說明事項及屬原審採證認事職權之適法行使，
持憑己見而為不同之評價，且重為事實之爭執，均與法律規定得
為第三審上訴理由之違法情形，不相適合。又原判決僅認定上訴
人係於九十七年十一月十二日、同年十二月五日、同年十二月七
日、同年十二月八日、同年十二月三十一日、九十八年一月二日
及九十八年一月七日，共七次販賣海洛因予王証義等情，檢察官
起訴書亦未認上訴人於九十八年一月七日之後，仍有販賣海洛因
予王証義之罪嫌，是本件通訊監察譯文中關於九十八年一月十四
日十八時四十一分四十三秒、同年月二十九日九時三十五分五十
九秒、同年月二十九日十時二十四分五十三秒、同年二月一日十
三時三十六分三十四秒、同年二月四日十七時十二分十一秒及同
年二月七日十八時三十八分四十六秒之行動電話對話或簡訊內容
，即與上訴人本件犯行無涉。原判決就辯護人於原審所主張有利
於上訴人之前開行動電話對話或簡訊內容，雖未說明不足資為有
利於上訴人認定之理由，稍欠週延，惟顯然於判決結果無影響，
依刑事訴訟法第三百八十條規定，亦不得執為提起第三審上訴之
適法理由。至其餘上訴意旨所執各詞，核屬就與犯罪構成要件無
涉之枝節，漫為單純之事實上爭辯，依首開說明，尚難認係適法
之第三審上訴理由。綜上所述，本件上訴意旨所指，與法律規定
得為第三審上訴理由之違法情形不相適合，其上訴違背法律上之
程式，應予駁回。
據上論結，應依刑事訴訟法第三百九十五條前段，判決如主文。
中    華    民    國  九十九  年    四    月  二十二  日
                      最高法院刑事第六庭
                          審判長法官  謝  俊  雄
                                法官  陳  世  雄
                                法官  魏  新  和
                                法官  吳  信  銘
                                法官  蔡  彩  貞
本件正本證明與原本無異
                                      書  記  官
中    華    民    國  九十九  年    四    月  二十七  日
                                                      Ｅ

司法院資訊處製作；財團法人民間司法改革基金會備份。
